【裁判字號】    97,審訴,952
【裁判日期】    970718
【裁判案由】    偽造文書等
【裁判全文】
臺灣高雄地方法院刑事判決             97年度審訴字第952號
公  訴  人  臺灣高雄地方法院檢察署檢察官
被      告  甲○○
上列被告因偽造文書等案件，經檢察官提起公訴（96年度偵字第
30217 號），被告於本院準備程序為有罪之陳述，經合議庭裁定
由受命法官獨任行簡式審判程序，判決如下：
    主  文
甲○○共同犯行使偽造公文書罪，處有期徒刑壹年貳月。緩刑
年。
    事  實  及  理  由
一、犯罪事實要旨：
    甲○○於民國96年5 月某日間，明知依其當時並無固定薪資
    收入之情形，應無以順利向金融機構貸得款項，惟其受某真
    實姓名、年籍不詳，自稱「林代書」之成年男子挑唆後，乃
    允以核貸金額2 成5 資為代價，委託「林代書」為其申辦信
    用貸款，而與「林代書」共同基於意圖為自己不法所有及偽
    造公文書、特種文書、私文書進而行使之犯意聯絡，先由甲
    ○○提供自己之照片及身分證件、存摺影本予「林代書」；
    再由「林代書」依據前開資料、照片，以不詳方式偽造（一
    ）載記甲○○於95年間自李長榮化學工業股份有限公司（下
    稱李長榮公司）領取新臺幣（下同）68萬9,587 元薪資等不
    實內容之財政部高雄市國稅局苓雅稽徵所95年度綜合所得稅
    結算申報所得資料參考清單1 紙（實際上甲○○未曾任職於
    李長榮公司而不可能自該公司領取薪資，下同）；（二）載
    記甲○○任職於李長榮公司並支領薪資等不實內容之李長榮
    公司96年5 月29日在職證明、96年度識別證、96年4 月薪資
    明細表各1 紙；（三）載記甲○○於96年間，按月於1 日、
    20 日 領取李長榮公司透過郵局委發之薪資、福利等不實內
    容之高雄高松郵局郵政存簿儲金簿內頁3 紙，進將前開偽造
    之文件連同甲○○親自書寫之消費性放款申請書兼個人資料
    表，於96年6 月5 日遞交予臺灣土地銀行高雄分行（下逕稱
    土地銀行）人員，而佯以甲○○有固定薪資收入足供清償欠
    款云云，向該行消費性貸款50萬元而行使之，足生損害於財
    政部高雄市國稅局苓雅稽徵所、李長榮公司、高雄高松郵局
    及土地銀行對於客戶信用評估之正確性。惟經土地銀行人員
    查證發現甲○○並非李長榮公司之員工，未獲核貸致未得逞
    。
二、上開犯罪事實，有下列證據足資證明：
  1.被告於調查局詢問中之陳述，及本院準備程序、審理中之自
    白。
  2.證人即李長榮公司員工乙○○於調查局詢問及偵查中之證述
    。
  3.偽造之財政部高雄市國稅局苓雅稽徵所95年度綜合所得稅結
    算申報所得資料參考清單、李長榮公司96年5 月29日在職證
    明、96年度識別證、薪資明細表，及高雄高松郵局郵政存簿
    儲金簿內頁（均影本）。
  4.李長榮公司（真正之）在職證明、識別證、薪資明細表樣張
    ，及土地銀行消費性放款申請書兼個人資料表各1 張。
三、查前開財政部高雄市國稅局苓雅稽徵所95年度綜合所得稅結
    算申報所得資料參考清單，係公務員職務上製作之文書，屬
    於刑法第211 條所規定之公文書；又李長榮公司96年5 月29
    日在職證明、96年度識別證在性質上為（或足充為）關於服
    務之證書，而屬刑法第212 條所規定之特種文書；另長榮公
    司96年4 月薪資明細表及高雄高松郵局郵政存簿儲金簿內頁
    ，則為業務上製作之文書，而應屬於刑法第210 條所規定私
    文書。是故被告與「林代書」基於意圖為自己不法所有之犯
    意聯絡，由被告提供照片等交予「林代書」偽造前開文件後
    ，進持以行使而向土地銀行佯稱甲○○有固定薪資收入足供
    清償欠款云云，期能獲准放貸，自足生損害於財政部高雄市
    國稅局苓雅稽徵所、李長榮公司、高雄高松郵局及土地銀行
    對客戶信用評估之正確性，惟經土地銀行人員察覺始未順利
    貸得款項，所為乃係犯刑法第216 條、第211 條行使偽造公
    文書罪、同法第216 條、第212 條行使偽造特種文書罪、同
    法第216 條、第210 條行使偽造私文書罪及同法第339 條第
    3 項、第1 項之詐欺取財未遂罪；被告著手於詐欺取財犯行
    之實行而不遂，應論以未遂犯，並按既遂之刑減輕之。被告
    與「林代書」就前述犯行具有犯意聯絡、行為分擔，均應論
    以共同正犯。被告以（事實上）單一向土地銀行遞送文件申
    請貸款之行為，同時行使冒用「李長榮公司」、「高雄高松
    郵局」名義所偽造之私文書，復同時觸犯前開4 罪名，為想
    像競合犯，應從一重依行使偽造公文書罪論處（起訴書雖誤
    認所犯詐欺取財未遂罪應與他罪分論併罰，惟業經公訴人當
    庭更正，本院卷第74頁參照）。
四、本院審酌被告不知循合法途徑獲取財物，竟夥同「林代書」
    ，期藉偽造文件佯以被告有固定薪資收入足供清償欠款之方
    式，向銀行詐貸款項，所為非僅害及各該遭冒用名義之機關
    、機構，復影響土地銀行對客戶信用評估之正確性而危害交
    易秩序，係屬不該。惟念被告本案實際尚未詐得財物而未造
    成任何實害，及其前未曾因案受刑之宣告，應非素行不佳之
    人（卷附臺灣高等法院被告前案紀錄表參照），且被告於本
    院審理中已知全然坦承犯行，具有悔意，態度良好，復罹有
    憂鬱症（卷附國軍高雄總醫院診斷證明書參照），思慮較諸
    身心健全之人難免不周等一切情狀，爰量處如主文所示之刑
    。末被告前未曾因故意犯罪受有期徒刑以上刑之宣告，已如
    前述，其因一時失慮，偶罹刑典，且犯後全然坦承犯行，復
    具悔意，態度良好，亦均經本院認明如前，經此偵審程序及
    罪刑之宣告，當知所警惕，信無再犯之虞，本院因認對被告
    所宣告之刑，以暫不執行為適當，爰依公訴人之請求（本院
    卷第74頁參照），併予宣告緩刑3 年，以啟自新。
五、被告共同犯罪所偽造之財政部高雄市國稅局苓雅稽徵所95年
    度綜合所得稅結算申報所得資料參考清單等文件，均已持向
    土地銀行而為行使，已屬該行所有，尚不得併予宣告沒收。
據上論結，應依刑事訴訟法第273 條之1 第1 項、第299 條第1
項前段、第310 條之2 、第454 條第1 項，刑法第28條、第216
條、第21 1條、第212 條、第210 條、第339 條第3 項、第1 項
、第25條第1 項、第2 項、第55條、第74條第1 項第1 款，判決
如主文。
本案經檢察官劉穎芳到庭執行職務。
中    華    民    國    97    年    7     月    18    日
                  刑事第七庭  法  官  莊珮吟
以上正本證明與原本無異。
如不服本判決應於收受本判決後10日內向本院提出上訴書狀，並
應敘述具體理由，如未敘述上訴理由者，應於上訴期間屆滿後20
日內補提理由書狀於本院（均須按他造當事人之人數附繕本）「
切勿逕送上級法院」。
中    華    民    國    97    年    7     月    18    日
                              書記官  黃園芳
◎附錄本案所犯法條：
《刑法第216條─行使偽造變造或登載不實之文書罪》
行使第210 條至第215 條之文書者，依偽造、變造文書或登載不
實事項或使登載不實事項之規定處斷。
《刑法第211 條─偽造變造公文書罪》
偽造、變造公文書，足以生損害於公眾或他人者，處1 年以上7
年以下有期徒刑。
《刑法第212 條─偽造變造特種文書罪》
偽造、變造護照、旅券、免許證、特許證及關於品行、能力服務
或其他相類之證書、介紹書，足以生損害於公眾或他人者，處1
年以下有期徒刑、拘役或300 元以下罰金。
《刑法第210條─偽造變造私文書罪》
偽造、變造私文書，足以生損害於公眾或他人者，處5 年以下有
期徒刑。
《刑法第339 條─普通詐欺罪》
意圖為自己或第三人不法之所有，以詐術使人將本人或第三人之
物交付者，處5 年以下有期徒刑、拘役或科或併科1 千元以下罰
金。
以前項方法得財產上不法之利益或使第三人得之者，亦同。
前二項之未遂犯罰之。


司法院資訊處製作；財團法人民間司法改革基金會備份。
